臺灣高雄地方法院刑事判決　　　　　　　　　　　　　 九十三年度交易字第九號
　　公　訴　人　高雄地方法院檢察署檢察官
　　被　　　告　乙○○
右列被告因過失傷害案件，經檢察官提起公訴（九十二年度偵字第二二○一七號），
本院判決如左：
    主  文
乙○○因過失傷害人，處拘役參拾日，如易科罰金，以參佰元折算壹日。
    事  實
一、乙○○於民國九十一年五月二十四日十四時十五分許，欲將停放於高雄市○○路
    一五二號至一五六號間設有禁止臨時停車標線處所之車頭面向後昌路一五二號至
    一五六號之店家，車尾朝向馬路之車牌號碼ＶＪ—九五五五號自用小客車駛離停
    放處，而當時該自小客車左右均有併排停放車輛，其本應注意汽車倒車時，應顯
    示倒車燈光或手勢後，謹慎緩慢倒車，並應注意其他車輛及行人，依其情形又無
    不能注意之情事，竟疏未注意及之，而貿然倒車，致所倒車駕駛之車牌號碼ＶＪ
    —九五五五號自用小客車之車尾右側保險桿及排氣管不慎撞擊沿高雄市楠梓區○
    ○○路，由北往南方向行駛，由甲○○騎乘之車號ＢＤＩ─三五一號重型機車之
    右側煞車桿，致甲○○人車倒地後，受有右前臂挫傷四×六公分、右小腿挫傷六
    ×十四公分、右足踝挫傷三×三公分、右足踝韌帶斷裂等傷害。
二、案經甲○○訴由高雄地方法院檢察署檢察官偵查起訴。
     理  由
一、訊據被告雖坦承於前揭時、地與甲○○發生碰撞之事實，但矢口否認有何過失犯
    行，辯稱：當時伊倒車已經完成，準備前進，是甲○○自己撞上伊的車子，此可
    由甲○○的右側腳踏煞車器一百八十度由前往後轉以及伊的自小客車保險桿由右
    後方往左後方推出去，排氣管也往左邊彎曲予以證明云云。經查：
二、案發當時因被告倒車撞擊甲○○之車號ＢＤＩ─三五一號重型機車，而甲○○受
    撞擊後並未直接倒地，而是繼續向前Ｓ狀滑行約七公尺等情，業據證人即告訴人
    甲○○於本院審理時證述明確，核與被告於本院準備程序所供述之甲○○於兩車
    碰撞後沒有倒地仍往前行進約五至十公尺之情節相符。此外參酌被告提出之照片
    中，該ＶＪ—九五五五號自用小客車之保險桿部分，右後方有擦撞痕跡，左後方
    保險桿向外突出，及位於右側之排氣管向左彎曲之情狀，足見當時應係被告倒車
時不慎右後方擦撞行進中甲○○之機車，且排氣管與甲○○機車之右側腳踏煞車
    器碰撞，導致被告自用小客車之排氣管向左彎曲，甲○○機車之右側腳踏煞車器
    則一百八十度由前往後反轉，保險桿則因撞擊機車而受到擠壓，導致保險桿由右
    後方往左後方推出去。又被告雖以甲○○右側腳踏煞車器、自己之自小客車保險
    桿、排氣管之受損態樣、程度而推論當時係甲○○撞上被告之自小客車。然受損
    之態樣、程度乃取決於撞擊之角度、位置而有不同，且甲○○本身前進時遭被告
    衝撞，其前進之力量於遭受外物碰撞時，亦會使自己騎乘機車損壞情況及被告之
    自小客車車損位置、情況發生位移之作用，故不能因此而認定當時係甲○○撞擊
    靜止之被告之自小客車，應予敘明。
三、被告停車之處所為高雄市○○路一五二號至一五六號間設有禁止臨時停車標線處
    所，且當時之車頭係面向後昌路一五二號至一五六號之店家，車尾朝向馬路，當
    時該自小客車左右均有併排停放車輛等情，業據被告於本院審理時坦承不諱，並
    有現場照片五紙附卷可稽。則被告停車之方式不但違反道路交通安全規則第一百
    十二條第二項：「停車時應依車輛順行方向緊靠道路右側」之規定，且停車地點
  又為來往人車頻繁之路口處，為禁止臨時停車處所，是被告停車於路口禁止停車
    處，且兩旁均有併排停車車輛，其於倒車時，因較不易注意車後方道路往來之人
    車，本已具較高危險性，為避免此一風險，被告更應提高注意義務以避免因倒車
    而撞及往來人車風險之發生。然被告當時既未顯示倒車燈光及手勢，亦未請他人
    協助指揮並提醒往來人車注意被告之倒車，且依當時被告之左右均有併排停放車
    輛、阻礙其看清後方往來人車之視線之情況下，被告貿然倒車至馬路中，非但往
    來人車將因不及注意倒車而至之自用小客車，被告本身亦不易注意後方道路來往
    之車輛及行人，其貿然倒車之行為顯然未盡應有之注意義務，而依當時情形復無
    不能注意之情事，故被告行為顯有過失，足堪認定。
三、甲○○受有右前臂挫傷四×六公分、右小腿挫傷六×十四公分、右足踝挫傷三×
    三公分、右足踝韌帶斷裂等傷害，有台北醫學大學附設醫院診斷證明書二紙及台
    北醫學大學附設醫院九十三年六月一日校附醫歷字第一○二九號函一紙附卷可稽
    ，堪信為真實。被告雖辯稱：告訴人於顏威裕醫院檢查時並無右足踝韌帶斷裂之
    傷害，惟衡情，告訴人當時因突發事故受傷，僅為緊急作初步診療，並無後續住
    院觀察即趕回台北，業據告訴人甲○○指陳在卷，故自不能僅以卷附顏威裕醫院
    病歷記載，即因此推認告訴人當時未受有此一傷害。又起訴書雖記載甲○○受有
    右足踝內側骨折之傷害，惟此部分可能為舊傷，業據台北醫學大學附設醫院以九
    十三年六月一日校附醫歷字第一○二九號函函覆在卷，是依罪疑有利於被告之原
    則，應認此部分傷害非本件被告倒車過失所造成，併敘明之。
五、綜上所述，被告之倒車行為違反應有之注意義務，而依當時之情形並無不能注意
    之情事，其行為顯有過失，而被告此一過失行為與甲○○所受之前揭傷害有因果
    關係，本件被告之犯行洵堪認定，應予依法論科。核被告乙○○所為係犯刑法第
    二百八十四條第一項前段之過失傷害罪。爰審酌被告前未曾受有期徒刑以上刑之
    宣告，有台灣高等法院被告全國前案紀錄表可按，素行良好，僅因一時疏失，致
    告訴人受有上開傷害，告訴人所受之傷勢，犯罪後否認過失犯行及迄今未與告訴
    人達成民事和解等一切情狀，量處如主文所示之刑，並諭知易科罰金之折算標準
    。
據上論斷，應依刑事訴訟法第二百九十九條第一項前段，刑法第二百八十四條第一項
前段、第四十一條第一項前段，罰金罰鍰提高標準條例第一條前段、第二段，判決如
主文。
本案經檢察官丙○○到庭執行職務。
中      華      民      國    九十三    年      八      月     二十五   日
                                  臺灣高雄地方法院交通法庭
                                      審判長法  官    莊崑山
                                            法  官    林靜梅
                                            法  官    黃宣撫
右正本證明與原本無異。
如不服本判決，應於判決送達後十日內，向本院提出上訴狀。
                                            書記官    謝文心
中      華      民      國    九十三    年      八      月     二十七   日
附錄本案論罪科刑法條全文：
中華民國刑法第二百八十四條
因過失傷害人者，處六月以下有期徒刑、拘役或五百元以下罰金，致重傷者，處一年
以下有期徒刑、拘役或五百元以下罰金。
從事業務之人，因業務上之過失傷害人者，處一年以下有期徒刑、拘役或一千元以下
罰金，致重傷者，處三年以下有期徒刑、拘役或二千元以下罰金。
